臺灣高等法院臺南分院民事裁定　96年度抗字第16號
抗　告　人　乙　○
上列抗告人因與相對人甲○○間聲請返還擔保金事件，抗告人對
臺灣雲林地方法院82年度聲字第30號確定裁定聲請再審，對於中
華民國95年11月30日臺灣雲林地方法院95年度聲再字第2號裁定
，提起抗告，本院裁定如下：
      主      文
抗告駁回。
抗告訴訟費用由抗告人負擔。
      理      由
一、抗告意旨略以：相對人涉犯刑法第122條第1項第1款至第4款
    但書規定之罪刑，詎法官未經審酌上情，以原審法院82年度
    聲字第30號民事裁定，准許相對人取回所提存之擔保金新台
    幣20萬元，本案件因司法院行政訴訟及懲戒廳處分後，已發
    生變動，原裁定有民事訴訟法第496條第1項第10款至第13款
    所規定之違背法令事由，其聲請再審，自屬有據，且本件有
    發現遵守不變期間之新證據及新事實，有原裁定法院95年聲
    再字第2號、本院95年度再抗字第6號民事庭通知書可證，原
    裁定未查，遽予駁回其聲請，於法自有未合，爰提起抗告，
    求為廢棄原裁定，准其聲請等語。
二、按再審之訴，應於30日之不變期間內提起。前項期間自判決
    確定時起算，但再審之理由知悉在後者，自知悉時起算。又
    再審之訴不合法者，法院應以裁定駁回之。就已確定之裁定
    聲請再審者，準用上開規定，此觀民事訴訟法第500條第1、
    2項、第502條第1項及第507條之規定即明。次按，提起再審
    之訴，應依民事訴訟法第501條第1項第4款表明再審理由及
    關於再審理由並遵守不變期間之證據，此為必須具備之程式
    。「所謂提起再審之訴應於訴狀內表明其遵守不變期間之證
    據，僅於主張其再審之理由知悉在判決或裁定確定後，而應
    自知悉時起算其不變期間之情形，始有適用」、「提起再審
    之訴之原告，如主張其再審理由知悉在後者，應就所主張之
    事實負舉證之責任」，最高法院分別著有73年度台抗字第44
    9號判決及同院30年度台抗字第443號判例可資參照。
三、經查：
  (一)兩造間聲請返還擔保金事件，業經原審法院82年度聲字第30
    號裁定准予返還相對人新台幣20萬元，抗告人不服提起抗告
    ，業經本院以82年度抗字第95號以抗告無理由裁定駁回其抗
    告，抗告人提起再抗告，亦於82年7月17日經最高法院以82
    年度台抗字第294號以再抗告不合法裁定駁回已告確定之事
    實，業經原審法院依職權調閱原審法院82年度聲字第30號、
    本院82年度抗字第95號及最高法院82年度台抗字第294號案
    卷宗查明。
  (二)抗告人對原審法院82年度聲字第30號確定裁定聲明不服，依
    上開說明，抗告人應於82年8月19日前聲請再審，然抗告人
    竟遲至95年3月14日始對上開確定裁定聲請再審，顯已逾30
    日之不變期間甚明。又抗告人雖就原確定裁定所為准相對人
    領回擔保金之裁定，一再指摘，認歷審法官違背法令，不當
    返還相對人所提供之擔保金，造成抗告人之損害，然抗告人
    主張之再審事由，均無再審理由知悉在後規定之適用，且其
    就此例外規定所舉之證據，亦無法證明其主張為實在，況且
    ，原審法院82年度聲字第30號民事裁定自確定後迄今，亦已
    逾5年期間。揆諸前揭法律規定，抗告人自不得聲請再審。
  (三)從而，原審法院以抗告人聲請本件再審，為不合法，據此駁
    回抗告人再審之聲請，經核並無不合。抗告意旨指摘原裁定
    不當，求予廢棄，為無理由，應予駁回。
四、據上論結，本件抗告為無理由，依民事訴訟法第495條之1第
    1項、第449條第1項、第95條、第78條，裁定如主文。
中　　華　　民　　國　　96　　年　　2 　　月　　27　　日
                  民事第二庭    審判長法　官　 丁振昌
                                      法　官　 李素靖
                                      法　官　 吳上康
上為正本係照原本作成。
不得抗告。
中　　華　　民　　國　　96　　年　　2 　　月　　27　　日
                                      書記官   易慧玲
